臺灣臺中地方法院民事判決　　　　　　　100年度婚字第377號
原　　　告　許峰彰
訴訟代理人　許讚發
被　　　告　王雪麗即SISK.
上列當事人間請求離婚事件，本院於民國一００年六月二十三日
言詞辯論終結，判決如下：
    主      文
准原告與被告離婚。
訴訟費用由被告負擔。
    事實及理由
一、按婚姻無效、確認婚姻不成立或成立、撤銷婚姻、離婚或夫
    妻同居之訴，得合併提起，或於第一審或第二審言詞辯論終
    結前，為訴之變更、追加或提起反訴，民事訴訟法第五百七
    十二條第一定有明文。本件原告起訴時係請求判決被告應與
    原告履行同居，惟於訴訟中變更聲明為請求判決准予兩造離
    婚，揆諸前開規定，於法並無不合，應予准許，合先敘明。
二、原告主張：被告係印尼國人士，兩造於民國九十九年二月二
    十四日結婚，雙方約定被告應在臺灣與原告共同生活，以原
    告之住所為共同之住所，嗣被告並來臺與原告共同生活。詎
    被告於九十九年六月十二日無故離家，雖於十餘日後返家，
    惟再於九十九年九月三十日無故離家，音訊全無，致兩造分
    居迄今，嗣被告於一００年六月一日為警查獲，兩造旋於一
    ００年六月三日達成離婚之協議，婚姻關係顯生破綻，而有
    難以維持婚姻之重大事由，爰依民法第一千零五十二條第二
    項規定，請求准予離婚等語。並聲明如主文所示。
三、被告辯稱略以：九十九年二月在印尼結婚，去年六月來台灣
    ，有約定以原告在台灣之住所為住所，去年六月十二日離家
    去桃園找朋友，不喜歡住台中家，一００年六月三日有與原
    告簽兩願離婚書，對證人許蔡鳳樺之言無意見，伊要與原告
    離婚，對原告起訴離婚沒有意見，伊要回去印尼等語。
四、原告主張之事實，業據提出戶籍謄本、經我國駐印尼經濟貿
    易代表處認證之公證結婚證書、內政部入出國及移民署專勤
    事務第二大隊台中縣專勤隊受理外僑、港澳居民、大陸地區
    人民行方不明人口案件登記表、被告入出國日期證明書及兩
    願離婚書等件為證，並經本院依職權調得之被告入出國日期
    紀錄，有內政部入出國及移民署一００年五月二十日移署資
    處純字第一００００七三四一六號函所附入出國日期紀錄附
    卷可參，並經證人即原告母親許蔡鳳樺到庭證述屬實，被告
    對此亦不爭執，是原告前開主張，堪認為真實。
五、按離婚及其效力，依協議時或起訴時夫妻共同之本國法；無
    共同之本國法時，依共同之住所地法；無共同之住所地法時
    ，依與夫妻婚姻關係最切地之法律，涉外民事法律適用法第
    五十條定有明文。原告為我國人民，被告則係印尼國人民，
    被告既與原告約定婚後來臺與原告共同生活，並以原告之住
    所為共同住所，故兩造離婚之準據法自應適用中華民國法律
    ，合先敘明。次按民法第一千零五十二條第二項規定：有前
    項以外之重大事由，難以維持婚姻者，夫妻之一方得請求離
    婚，但其事由應由夫妻之一方負責者，僅他方得請求離婚。
    立法意旨在符合現代多元化社會之需要，使裁判離婚之事由
    較富彈性，當婚姻破裂時，夫妻已無共同生活之實質時，即
    得請求離婚。又婚姻如有難以維持之重大事由，於夫妻雙方
    均須負責時，應比較雙方之有責程度，僅責任較輕之一方，
    得向責任較重之他方請求離婚，如雙方之有責程度相同，則
    雙方均得請求離婚，以符公平（最高法院九十四年度台上字
    第二０五九號判決及九十五年度第五次民事庭會議決議意旨
    參照）。本件被告婚後來臺與原告共同生活，惟自九十九年
    六月十二起即無故離家，期間雖短暫返家，惟於同年九月三
    十日再度離家，致兩造未共同生活迄今，且被告於一００年
    六月一日為警查獲，旋於一００年六月三日即與原告簽立兩
    願離婚書，已如前述。徵之婚姻乃一男一女之兩性結合，以
    組織家庭，並『永久共同生活』為目的，被告拒絕與原告同
    居，致兩造婚後無法共同生活，顯與夫妻關係成立之本質有
    違，更遑論夫妻間能互助、互愛、互信、互敬；復被告離家
    後未曾主動與原告聯絡，對原告不聞不問，且簽立兩願離婚
    書，足見被告顯然怠於努力及無心維護兩造婚姻之幸福和諧
    ，是依社會上一般觀念為體察，兩造未共同生活多時，欠缺
    實質婚姻生活，復無維持婚姻之美滿計畫與意圖，任何人處
    於同一情況下，均不願繼續維持婚姻生活。是本件兩造間之
    婚姻已生破綻而無回復之希望，有不能維持婚姻之重大事由
    。而此項重大事由，係由於被告拒絕與原告履行同居，故婚
    姻破綻之責任可歸責於被告，亦堪認定。揆諸前揭說明，原
    告依民法第一千零五十二條第二項規定請求離婚，洵屬正當
    ，應予准許。
六、訴訟費用負擔之依據：民事訴訟法第七十八條。
中    華    民    國    100   年    6     月    23    日
                   家事法庭      法  官   簡賢坤
以上正本係照原本作成。
如對本判決上訴，須於判決送達後二十日之不變期間內，向本院
提出上訴狀（須附繕本）。
中    華    民    國    100   年    6     月    23    日
                                 書記官   賴淵瀛